臺灣高等法院刑事判決　　　　　　 99年度上更(一)字第392號
上　訴　人
即　被　告　葉阿增
指定辯護人　本院公設辯護人郭書益
上　訴　人
即　被　告　蔡榮祥
選任辯護人　鄧敏雄律師
上列上訴人即被告等因偽造有價證券等案件，不服臺灣板橋地方
法院98年度訴字第856 號，中華民國98年10月16日第一審判決（
起訴案號：臺灣板橋地方法院檢察署98年度偵字第2220號），提
起上訴，判決後由最高法院發回更審，本院判決如下：
    主  文
原判決撤銷。
葉阿增、蔡榮祥共同行使偽造有價證券，均累犯，各處有期徒刑
壹年肆月，均減為有期徒刑捌月。
葉阿增被訴偽造如附表編號一所示支票部分公訴不受理。
    事  實
一、葉阿增前曾因違反麻醉藥品管理條例案件，經臺灣新竹地方
    法院判處應執行有期徒刑4 年6 月，於民國86年1 月16日確
    定，嗣經入監執行，於87年11月26日假釋出監，並於90年1
    月15日假釋期滿未經撤銷而以執行完畢論。蔡榮祥前因贓物
    案件，經臺灣桃園地方法院判處有期徒刑3 月確定，嗣於91
    年5 月15日繳納罰金而執行完畢。
二、詎葉阿增、蔡榮祥2 人猶不知警惕，於93年2 月26日下午某
    時與廖春生、真實姓名年籍不詳、綽號「阿賢」之成年男子
    均在葉阿增所駕駛並暫停於新北市○○區○○路邊之自小客
    車上時，見廖春生（經另案判處有期徒刑3 年6 月確定）因
    欲清償債務及借款，取出如附表編號1 所示之支票1 紙（當
    時該支票上僅蓋有某不詳之人所偽造之「周祖培」印文1 枚
    ，其餘發票日、票面金額等，均尚未填載，該支票為周祖培
    所有，於93年1 月25日在新北市○○區○○路144 號2 樓發
    現遭竊，於93年1 月29日辦理掛失止付），委由「阿賢」代
    為填載，「阿賢」即填寫發票日期93年3 月5 日、金額為新
    臺幣（以下同）6 萬元等必要記載事項而偽造如附表編號1
    所示之支票（以下簡稱「6 萬元支票」），惟廖春生表示所
    填寫金額太多，並另取出如附表編號2 所示僅於發票人處蓋
    有發票人章之支票1 紙，委由「阿賢」重新填寫發票日期93
    年3 月8 日、金額為3 萬元等必要記載事項，接續偽造完成
    如附表編號2 所示支票（以下簡稱「3 萬元支票」），廖春
    生即持該3 萬元支票暫時下車前往位於新北市○○區○○路
    二段85號之小吃店，交付其債主陳王葉以清償欠款及借款。
    蔡榮祥因亦需款項週轉，見廖春生將上開誤寫金額之6 萬元
    支票置於一旁，且葉阿增與廖春生較為熟稔，即與葉阿增商
    量可否於廖春生返回車上時，代向廖春生借用該支票，以向
    他人調借款項；葉阿增、蔡榮祥2 人均明知如附表編號1 所
    示之6 萬元支票係來路不明之贓物，且為偽造之有價證券，
    竟共同意圖為自己不法之所有，基於收受贓物、行使偽造有
    價證券、詐欺取財之犯意聯絡，於廖春生返回車上時，由葉
    阿增向廖春生商借該張支票供蔡榮祥調借現金之用，廖春生
    即與葉阿增、蔡榮祥2 人基於行使偽造有價證券、詐欺取財
    之犯意聯絡，共同意圖為自己不法之所有，表示同意並將該
    支票交由葉阿增轉交蔡榮祥收受。葉阿增旋於同日下午5 時
    許，搭載蔡榮祥前往其姊蔡慧娟位於桃園縣蘆竹鄉○○路10
    8 巷22之1 號住處，由蔡榮祥佯以其同事持該票調借現金6
    萬元為由，並將上開票額6 萬元支票交付蔡慧娟以資取信而
    行使之，使其姊蔡慧娟誤信為真，陷於錯誤而交付6 萬元予
    蔡榮祥。嗣蔡慧娟屆期提示而遭退票，始查知上情。
三、案經臺灣高等法院臺南分院檢察署檢察長函送臺灣臺南地方
    法院檢察署檢察官偵查而簽請臺灣高等法院檢察署檢察長令
    轉臺灣板橋地方法院檢察署檢察官偵查起訴。
    理  由
壹、程序方面：
一、按不起訴處分已確定者，非有發現新事實或新證據，或有刑
    事訴訟法第420 條第1 項第1 款、第2 款、第4 款或第5 款
    所定得為再審原因之情形，不得對同一案件再行起訴，固為
    該法第260 條所明定。惟該法條所稱之同一案件，係指同一
    訴訟物體，即被告與犯罪事實均屬相同者而言，亦即係指事
    實上同一之案件，而不包括法律上同一案件在內；則裁判上
    一罪案件之一部分，經檢察官為不起訴處分者，即與其他部
    分不生裁判上一罪關係，自非刑事訴訟法第260 條所稱之同
    一案件，檢察官就未經不起訴處分之其他部分，仍得再行起
    訴，並不受上開法條之限制，最高法院所著92年度台上字第
    1543號、93年度台上字第6053號等判決意旨可資參照。經查
    ：
（一）臺灣桃園地方法院檢察署檢察官前簽分：被告葉阿增於93
      年2 月6 日中午某時，在新北市○○區○路旁，偽造付款
      銀行為安泰商業銀行中和分行、發票日為93年3 月5 日、
      支票號碼為AO0000000 號、面額為6 萬元之支票1 紙（即
      如附表編號1 所示）後，交予不知情之蔡榮祥轉「交其姐
      蔡慧娟使用」等情，認被告葉阿增涉有偽造有價證券罪嫌
      ；經該署參諸被告葉阿增、證人蔡榮祥所述與廖春生所述
      不同，認被告蔡榮祥所述較為可採，於95年11月29日以95
      年度偵字第21428 號就被告葉阿增被簽分偽造如附表編號
      1 所示有價證券之罪嫌為不起訴處分確定，有該案不起訴
      處分書一份在卷可按（見偵字第2220號卷第2 至3 頁）。
（二）被告葉阿增上開被簽分偽造如附表編號1 所示6 萬元支票
      部分，既經檢察官為不起訴處分確定，即與本件公訴意旨
      所指被告葉阿增將該偽造之支票交給被告蔡榮祥「持向蔡
      慧娟借款」之「行使」偽造有價證券犯行部分，不生裁判
      上一罪關係，且被告葉阿增因該支票兼具贓物性質而涉之
      收受贓物犯行、由被告蔡榮祥持該支票借款所涉詐欺犯行
      等，顯均為上開不起訴處分之效力所不及，故法院就被告
      葉阿增「行使」如附表編號1 所示偽造有價證券部分，仍
      應予以受理，並為實體上之裁判。另關於被告葉阿增被訴
      「偽造」如附表編號1 所示6 萬元支票部分，應為公訴不
      受理判決，如後所述。
二、按被告以外之人（包括證人、鑑定人、告訴人、被害人及共
    同被告等）於審判外之陳述雖不符刑事訴訟法第159 條之1
    至之4 等4 條之規定，經當事人於審判程序同意作為證據，
    法院審酌該言詞陳述或書面陳述作成時之情況，認為適當者
    ，得為證據，刑事訴訟法第159 條之5 第1 項定有明文。查
    本件下列所用於證明被告葉阿增、蔡榮祥犯罪之其等本身以
    外之人於審判外之供述，公訴人、被告2 人及其等辯護人均
    於本院準備程序中表示同意作為證據（見本院卷第154 頁反
    面至157 頁、168 至170 頁），而本院審酌上開供述證據製
    作時之情況，無不當取供及證明力明顯過低之瑕疵，認以之
    作為證據應屬適當，揆諸前開規定，前揭證據資料均應有證
    據能力。
貳、實體方面：
一、被告葉阿增於本院審理中經合法傳喚而未到庭；其前與被告
    蔡榮祥於本院審理中均不否認目睹廖春生取出如附表編號1
    所示之支票時，尚未填寫內容，後廖春生交由「阿賢」填寫
    ，又因廖春生表示所寫發票金額6 萬元錯誤，故取出第2 張
    空白支票交由「阿賢」填寫3 萬元，嗣因蔡榮祥欲向其姊借
    錢，故向廖春生商借該6 萬元之支票事實，惟均矢口否認有
    行使偽造有價證券、收受贓物、詐欺取財等犯行，被告葉阿
    增辯稱：蔡榮祥問伊是否可向廖春生借票，伊要蔡榮祥自己
    跟廖春生講，蔡榮祥就自己跟廖春生說，與伊無關，伊並未
    參與等語。另被告蔡榮祥則辯稱：因伊不認識廖春生，就問
    葉阿增能不能向廖春生借那張6 萬元的票，葉阿增說問看看
    ，廖春生回到車上時，葉阿增就跟廖春生借6 萬元的票，廖
    春生說好就拿給葉阿增，葉阿增就拿給伊，伊不知道票是有
    問題的，否則不會持向伊姊行使等語。經查：
（一）如附表編號1 所示6 萬元支票係周祖培所有，其於93年1
      月25日在新北市○○區○○路144 號2 樓發現遭竊，失竊
      前該支票並未蓋有發票人印文及填載發票日及票面金額，
      周祖培於同年月29日辦理掛失止付等情，經證人周祖培於
      另案警詢中證述在卷（該筆錄附於原審卷第172 至174 頁
      ）。又該支票經被告蔡榮祥交付蔡慧娟佯稱同事調款而為
      行使時，除蓋有「周祖培」之印文外，並已填載發票日及
      票面金額，蔡慧娟再持向付款銀行提示時，即遭退票之事
      實，除為被告二人所是認或不爭執外，並經證人蔡慧娟於
      警詢、原審審理中證述在卷（見偵字第12653 號卷第15至
      17頁、原審卷第220 至223 頁），且有該支票、退票理由
      單影本、掛失止付票據提示人資料查報表、票據掛失止付
      通知書、遺失票據申報書等影本各1 份在卷可稽（見偵字
      第2220號卷第33至37頁），是該6 萬元支票為周祖培所有
      並遭竊之贓物，且為經偽造印文、填載發票日及金額等必
      要記載事項而屬偽造之有價證券，應堪認定。
（二）被告葉阿增、蔡榮祥均知該6 萬元支票來路不明，並非廖
      春生有權簽發，有下列證據可證：
    1.被告葉阿增於原審審理中供稱：廖春生在車上時，從西裝
      口袋中拿出好幾本支票簿，支票上好像已經有蓋章，但沒
      有寫日期及金額，因為廖春生說他寫字不好看，所以叫「
      阿賢」在支票上寫金額及日期，可能因為「阿賢」寫字還
      可以，廖春生的支票是他一個年約三、四十歲的男性友人
      交給廖春生的，伊有和廖春生一起去土城中央路找那個朋
      友，時間就在本件開票前2 、3 個星期，當時伊與蔡榮祥
      都沒有工作，每天都混在一起，伊當時有施用毒品，「阿
      賢」當時也在吸毒，也都與伊等在一起等語（見原審卷第
      66頁反面至67頁）；及於另案審理中具結證稱：廖春生支
      票的來源是廖春生三峽的朋友交給廖春生的，有交好幾本
      ，93年1 月底某日晚上廖春生有帶伊去其朋友三峽中央路
      某巷內住處，為早餐店，向廖春生的朋友拿5 、6 本空白
      支票，但廖春生未支付代價，所以伊很明確的知道廖春生
      的空白支票並非其本人的支票，廖春生一拿到5 、6 本空
      白支票時，有撕下其中1 張已蓋好發票人章的空白支票給
      伊，過了約1 週，蔡榮祥向伊借該張票，因蔡榮祥欠錢莊
      錢，急著要用錢，所以就轉給蔡榮祥，但蔡榮祥當天拿去
      換錢沒有換到，後來伊覺得有一些問題，就叫蔡榮祥把該
      票撕掉，之後再過約1 、2 週，蔡榮祥在車上另向廖春生
      借該6 萬元支票時，伊有在場，當時伊與蔡榮祥、廖春生
      、「阿賢」坐同一部車要一起去吸毒，伊與廖春生都在吃
      安非他命、海洛因，都沒有職業等語（見臺灣臺南地方法
      院94年度訴字第1452號卷二第446 至447 、451 至459 頁
      ）。則被告葉阿增平日與蔡榮祥、「阿賢」、廖春生等人
      平日或無業或吸毒而經常往來，甚為了解彼此經濟狀況，
      且曾於廖春生向不詳友人取得數本空白支票時在場，眼見
      廖春生並未支付代價，明知該等支票非廖春生所有，對於
      廖春生當場所贈之空白支票，更任意轉交蔡榮祥使用，之
      後又通知蔡榮祥稱該票有問題，要求蔡榮祥將該票撕掉，
      則其對於廖春生所持有之支票係來源不明之贓物，知之甚
      詳，復見廖春生在其車上委請「阿賢」填寫該6 萬元支票
      ，其對於該支票係屬偽造之有價證券，應亦明確知悉。
    2.被告蔡榮祥於偵查中證稱：伊第一次看廖春生拿空白支票
      ，是在葉阿增帶廖春生來伊住處時，當時有看見廖春生從
      上衣口袋內拿出1 疊空白支票，伊有聽到葉阿增問廖春生
      支票有沒有問題，廖春生說支票沒有問題；有一次葉阿增
      載伊去苗栗，在車上拿出一張空白支票已蓋好發票人章的
      支票給伊，問伊可不可以拿去跟家人換10萬元現金，並寫
      上10萬元金額，將支票交給伊，伊問了家人，家人說不要
      換，葉阿增就開車載伊回工廠，叫伊再問問看，隔了幾天
      後，葉阿增就打電話來說該張支票好像有問題，支票好像
      不是廖春生的，廖春生好像出了什麼事，叫伊將支票撕掉
      或是丟掉，伊說為何不還給廖春生，葉阿增說找不到廖春
      生的人，伊就將該張10萬元支票撕掉等語（見偵字第2220
      號卷第30至31頁），及於原審審理中陳稱：上開這張10萬
      元的票是葉阿增交給伊的，葉阿增說是廖春生託其調現金
      的等語（見原審卷第225 頁）。依被告蔡榮祥所述，似其
      取得被告葉阿增所交付之10萬元支票及將之銷燬之時間，
      是在其取得6 萬元支票之後，然對照被告葉阿增所言：其
      係於廖春生在小吃店向友人取得5 、6 本支票時，即獲廖
      春生交付空白支票1 張，其填寫10萬元後交付蔡榮祥使用
      ，又通知蔡榮祥撕毀，之後經1 、2 週，始發生被告蔡榮
      祥欲商借該6 萬元支票之事等語如前，則被告葉阿增係於
      廖春生取得5 、6 本支票時在場，對於當場即獲廖春生贈
      與空白支票1 張，自當記憶深刻，應無與3 、4 週後被告
      蔡榮祥在車上欲向廖春生商借支票之時間錯置之可能，故
      以被告葉阿增所述之時間序為可採。則被告蔡榮祥於本件
      案發時，見廖春生取出空白支票已非首次，前於其住處內
      ，即曾見廖春生取出一疊空白支票，並聽聞葉阿增詢問廖
      春生支票有無問題，如為廖春生本人之支票，何需多此一
      問；被告蔡榮祥之後又曾取得葉阿增委其調借款項之支票
      ，並見葉阿增填寫10萬元金額，其後方經葉阿增通知該票
      有問題而將之撕毀，其對於廖春生所持有支票之來源不明
      ，應有所知悉。又經被告蔡榮祥於原審審理中供承：93年
      2 月間某日，伊與葉阿增、「阿賢」3 人在伊租屋處聊天
      ，廖春生坐計程車過來，廖春生沒有車，就拜託葉阿增載
      其到中和還是三峽，伊等4 人就一起去，到達目的地時，
      將車子停在路邊，伊看到廖春生從上衣拿1 本還是2 本支
      票出來，支票上面已經有蓋章，但沒有填寫金額及日期，
      廖春生問誰寫字較漂亮，「阿賢」就說他寫字還可以，廖
      春生就叫「阿賢」寫一下，第一張「阿賢」寫6 萬元，廖
      春生拿過去看，說不是要6 萬元，又再從那疊支票中抽出
      1 張給阿賢，說要寫3 萬元，因伊和廖春生不熟，所以請
      葉阿增向廖春生借用該張寫錯的6 萬元支票，葉阿增開車
      載伊到伊姊那裡，伊就直接去找伊姊調現金等語（見原審
      卷第67、223 頁反面至224 、227 頁），若廖春生有權使
      用該疊支票，自有簽發使用之前例，且欲立即使用，應無
      所稱字不好看而均委由他人書寫之可能，其特意為此，當
      係為避免留下筆跡而致，且被告蔡榮祥既與廖春生不熟，
      廖春生對其信用並不了解，如為廖春生自有票據，縱誤寫
      金額，亦為可流通之有價證券，凡持票人均可提示要求廖
      春生給付票面所載金額，廖春生豈有任憑陌生之人取用且
      未取任何字據或擔保之理，故以廖春生之舉措，更見該支
      票顯於其無何利害關係，故以當時情況，顯可益見廖春生
      係經由「阿賢」填寫而偽造該支票，被告蔡榮祥亦無不知
      之理。
    3.承上，已堪認定被告葉阿增、蔡榮祥2 人均知悉該6 萬元
      支票非廖春生所有，係屬贓物，且為偽造之有價證券，仍
      予收受並繼而行使。又被告蔡榮祥所述其取得該6 萬元支
      票後，葉阿增即開車載伊直接去找伊姊調現金一節，經參
      以證人蔡慧娟於警詢中所述：該支票係93年2 月26日下午
      5 時許，伊弟蔡榮祥以要週轉現金為由，至伊住處交付給
      伊等語（見偵字第12653 號卷第16頁），堪認該6 萬元支
      票係於93年2 月26日經廖春生委由「阿賢」填載完成而偽
      造，並交付被告葉阿增、蔡榮祥，再旋由被告蔡榮祥於同
      日交付蔡慧娟而行使。至被告葉阿增固曾於警詢、偵查中
      供述該6 萬元支票係伊所填寫及如何交付、通知蔡榮祥撕
      毀等情，然其業於原審審理中澄清：伊以為所問的是另外
      1 張10萬元面額之支票，因時間已過很久，所以伊才搞錯
      ，伊有填載票面金額的支票是另1 張10萬元的支票，該支
      票是伊向廖春生借的，並請蔡榮祥持該張支票幫伊調現，
      但蔡榮祥並沒有調到現金，後來朋友告訴伊這樣自己填可
      能會有問題，所以伊才問蔡榮祥有沒有撕掉，蔡榮祥說已
      經撕掉了等語（見原審卷第167 頁反面至168 頁），意指
      其係將廖春生另所交付支10萬元支票與本件6 萬元支票混
      淆，始有該等陳述；而如附表編號1 所示之6 萬元支票送
      經法務部調查局鑑定結果，其上手書之國字、阿拉伯數字
      等，與被告葉阿增於其餘資料所書寫者之筆跡筆劃特徵均
      不相同，如後所述，應非其所填載，是被告葉阿增所稱係
      因混淆誤認，始於警詢、偵查中陳述該6 萬元支票係其所
      填載等情，非無可採。
（三）被告蔡榮祥持該6 萬元支票向其姊蔡慧娟詐騙款項一節，
      經被告蔡榮祥於原審審理中陳稱：伊拿該6 萬元支票向蔡
      慧娟借錢，因伊騙蔡慧娟說當時伊有在工廠上班，其實有
      時有做有時沒做，伊擔心蔡慧娟會說伊既然已經有在上班
      ，為何還會缺這些錢，所以就騙蔡慧娟說是伊同事拜託伊
      拿票來換錢等語（見原審卷第224 頁反面至225 頁），及
      於本院審理中供稱：當時伊不好意思向伊姊說沒錢租房子
      ，故用同事持票調借現金之理由告知伊姊等語（見本院卷
      第234 頁），被告葉阿增亦陳稱其與蔡榮祥當時都沒有工
      作，每天都混在一起等語如前，顯見被告蔡榮祥實缺乏資
      力，其雖口稱係向廖春生借用該支票，將於該票屆期時，
      支付廖春生6 萬元，惟其於93年2 月26日取得支票當日，
      即直接前往蔡慧娟住處，持票向蔡慧娟調借6 萬元，平日
      工作卻不甚穩定，復陷入毒癮，經常與同有毒癮之友人往
      來，未見其提出任何於93年3 月5 日該支票屆期之時可籌
      得6 萬元之金錢來源或計畫，是被告葉阿增、蔡榮祥均明
      知被告蔡榮祥無償還之能力；再參諸被告葉阿增、蔡榮祥
      均知其等曾持另一張10萬元之支票向蔡榮祥之家人換10萬
      元現金未果等情如前，是其2 人除欲以該偽造之支票調借
      與面額相當之金額外，更考量若以其等名義、需款自用為
      由，恐無法如願，故佯以蔡榮祥之同事持票調現為名，輔
      以行使該偽造之支票，使被害人蔡慧娟陷於錯誤而交付6
      萬元，被告2 人有不法所有之意圖併施用詐術取財之行為
      ，亦堪認定。至證人蔡慧娟雖於原審審理時證稱：伊曾幫
      蔡榮祥繳納過3 到4 次的易科罰金，每次都是18萬元左右
      ，這些錢蔡榮祥都沒有還過伊，蔡榮祥為家中獨子，只要
      沒有錢就會跟伊拿，伊沒有要求蔡榮祥歸還，或要求蔡榮
      祥出具借據或其他資料擔保等語（見原審卷第162 頁反面
      至163 頁），似呼應被告蔡榮祥有關不知該支票係偽造或
      無詐騙之意等辯詞。惟被告蔡榮祥已自承其杜撰係同事持
      票調借款項等欺騙蔡慧娟之言語如前，另其與被告葉阿增
      亦曾持10萬元支票向其家人調現未果，與證人蔡慧娟證述
      內容尚難謂合，參以該證人係被告蔡榮祥之姊，所證無非
      偏袒迴護之詞，尚不足為有利於被告蔡榮祥之認定。
（四）被告葉阿增確有代被告蔡榮祥向廖春生商借該6 萬元支票
      ，並於廖春生同意後，經手將該支票轉交被告蔡榮祥等情
      ，經被告蔡榮祥於警詢中陳稱：因伊曾向葉阿增借票，廖
      春生叫「阿賢」填完支票金額後，將該票交由葉阿增，再
      由葉阿增交付給伊，當時伊見到廖春生自衣服拿一整本空
      白票據出來，當場填寫金額，再由葉阿增交給伊等語（見
      偵字第12653 號卷第1 至2 、12至13頁），及於偵查中證
      稱：廖春生隨手將「阿賢」誤寫成6 萬元之支票放在駕駛
      座與副駕座中間的置物盒上，當時伊小聲向葉阿增說「可
      不可問廖春生，這張支票能不能借給我」，葉阿增就當場
      問廖春生「阿祥說，支票可不可先借他用」，廖春生回答
      說「可以」，廖春生就將支票交給伊，廖春生同意後，葉
      阿增就說「拿去呀」，伊就將支票拿走等語（見偵字第22
      20號卷第31頁反面）；於原審審理中，被告蔡榮祥並稱：
      當時蔡慧娟詢問該張6 萬元的支票有問題時，伊向蔡慧娟
      表示票是葉阿增的，跟伊沒關係，因基本上伊與廖春生完
      全不熟，是透過葉阿增認識的，所以伊透過葉阿增去向廖
      春生拿票，當時才會跟蔡慧娟說是葉阿增的等語（見原審
      卷第224 頁反面至225 頁），是被告葉阿增明知被告蔡榮
      祥借用支票之目的及其經濟狀況，仍代其向廖春生商借該
      張6 萬元支票，其有犯意之聯絡並參與其事，亦可得證。
（五）綜上，本件事證已臻明確，被告葉阿增、蔡榮祥2 人上開
      所辯，容係事後圖卸之詞，皆無足取，其2 人收受贓物、
      行使偽造之如附表編號1 所示6 萬元支票、詐欺取財等犯
      行，均堪認定，俱應依法論科。
二、新、舊法之比較：
    被告葉阿增、蔡榮祥2 人行為後，刑法及刑法施行法部分條
    文亦經於94年2 月2 日修正公布，且於95年7 月1 日施行。
    按行為後法律有變更者，適用行為時之法律，但行為後之法
    律有利於行為人者，適用最有利於行為人之法律，刑法第2
    條第1 項定有明文，本條係規範行為後法律變更所生新舊法
    律比較適用之準據法，以貫徹法律禁止溯及既往原則，本身
    尚無新舊法比較之問題，於新法施行後，應一律適用新法第
    2 條第1 項之規定，為「從舊從輕」之比較；又刑法第11條
    之規定，雖於同次修正為「本法總則於其他法律有刑罰或保
    安處分之規定者，亦適用之。但其他法律有特別規定者，不
    在此限。」惟該條文之規定，性質上屬於法律適用之準據法
    ，且無關乎犯罪行為可罰性要件之變更，應逕行適用裁判時
    有效之現行條文。而關於新舊法律變更之比較適用，原則上
    應就罪刑有關之共犯、未遂犯、想像競合犯、牽連犯、連續
    犯、結合犯，以及累犯加重、自首減輕暨其他法定加減原因
    （如身分加減）與加減例等一切情形，綜其全部罪刑之結果
    而為比較，以定其應適用之法律，一經定其應適用之法律，
    即應整體適用，不得任意割裂適用（最高法院95年第8 次、
    97年第2 次刑事庭會議決議參照）。經查：
（一）刑法第28條修正後，已將修正前之「實施」修正為「實行
      」。原「實施」之概念，包含陰謀、預備、著手及實行等
      階段之行為，修正後之規定，共同正犯之範圍已有限縮，
      排除完全未參與犯罪相關行為之陰謀犯、預備犯之共同正
      犯，然仍肯認共謀共同正犯之處罰。新舊法就共同正犯之
      範圍既因此而有變動，自屬犯罪後法律有變更，而非僅屬
      純文字修正，應有新舊法比較適用之問題（最高法院96年
      度台上字第934 、7073號判決意旨、臺灣高等法院暨所屬
      法院96年法律座談會刑事類提案第1 號可資參照）。本案
      被告葉阿增、蔡榮祥2 人之犯罪行為，已著手實行，不論
      依修正前或修正後之規定，均構成共同正犯，刑法第28條
      之修正內容，對本案認定為共同正犯之被告而言，尚無有
      利或不利之情形，應依本案綜合全部罪刑比較結果適用之
      。
（二）按刑法第201 條第2 項之法定罰金刑「得併科3000元以下
      罰金」，其最高刑部分固無變更，惟其最低刑度部分，修
      正前刑法第33條第5 款規定罰金為1 元以上，並以銀元為
      計算單位，修正後則規定罰金刑為新臺幣1000元以上，以
      百元計算之，經比較修正前、後之刑罰法律，法定刑最低
      罰金部分，修正後之規定顯未較有利於被告2 人。
（三）被告2 人行為後，刑法第55條牽連犯之規定經修正予以刪
      除，刪除後，數行為原則上將予分論併罰，較論以牽連犯
      裁判上一罪之情形為重，經比較新舊法結果，以行為時舊
      法之規定有利於被告2 人。
（四）被告2 人均受有期徒刑之執行完畢後5 年內再犯本件有期
      徒刑以上之罪，無論依其等行為時刑法第47條或修正後第
      47條第1 項之規定，均構成累犯，無有利或不利之情形，
      應依本案綜合全部罪刑比較結果適用之。
（五）揆諸前揭刑法條文修正前、後之說明及最高法院決議意旨
      、修正後刑法第2 條第1 項之規定，綜合比較95年7 月1
      日修正公布施行前後之刑法相關規定，應以修正前之刑法
      對被告葉阿增、蔡榮祥2 人有利，依現行即修正後刑法第
      2 條第1 項前段規定，自應整體適用修正前即被告2 人行
      為時之有關規定。
三、按行使偽造有價證券以取得票面價值之對價，固不另論詐欺
    罪，然被告蔡榮祥並非逕持該6 萬元支票以自己名義向蔡慧
    娟週轉現金，而係佯以其同事拜託其拿票來換錢為由，使蔡
    慧娟不疑有他而交付款項，已屬行使偽造有價證券行為以外
    之另一行為，故核被告葉阿增、蔡榮祥2 人所為，均係犯刑
    法第201 條第2 項之行使偽造有價證券罪、刑法第349 條第
    1 項之收受贓物罪、刑法第339 條第1 項之詐欺取財罪。起
    訴意旨雖未論及被告2 人收受贓物、詐欺取財之犯罪事實，
    惟該等犯行與已起訴之行使偽造有價證券犯行間，有修正前
    刑法所規定之牽連犯之裁判上一罪關係，仍為起訴效力所及
    ，本院自應併予審理。又被告2 人所為行使如附表編號1 所
    示6 萬元支票部分，係犯刑法第201 條第2 項之行使偽造有
    價證券罪，起訴意旨認係犯刑法第201 條第1 項之罪，尚有
    未洽，爰依法變更起訴法條。被告2 人與廖春生就上開行使
    偽造有價證券、詐欺取財犯行，以及被告2 人就上開收受贓
    物犯行，分別有犯意之聯絡及行為之分擔，依修正前刑法第
    28條規定，均為共同正犯。被告2 人所犯上開3 罪間，有方
    法目的之牽連關係，應依修正前刑法第55條後段規定，從一
    較重之行使偽造有價證券罪處斷。又被告葉阿增、蔡榮祥2
    人前各有如事實欄所載之論罪科刑及執行情形，有本院被告
    前案紀錄表2 份在卷可按，渠等均於受有期徒刑執行完畢5
    年以內故意再犯本件最重本刑有期徒刑以上之罪，皆為累犯
    ，均依修正前刑法第47條第1 項規定加重其刑。
四、原審據以論科，固非無見，然查：（一）被告葉阿增關於被
    訴如附表編號1 所示6 萬元支票之偽造行為，前經臺灣桃園
    地方法院檢察署檢察官為不起訴處分確定，且無刑事訴訟法
    第260 條所定各款情形，如後所述，檢察官於本案再行起訴
    ，原審法院予以受理並為實體判決，尚有違誤。（二）如附
    表編號1 、2 所示支票上書寫之字樣，均與被告葉阿增之筆
    跡不符，業經鑑定在案，原判決認該2 張支票上之必要記載
    事項均由被告葉阿增所填寫，與事實不符；原判決對該2 張
    支票之偽造部分，為被告葉阿增、蔡榮祥2 人有罪之諭知，
    亦嫌速斷，無可維持。（三）依卷附資料，尚不足認定被告
    葉阿增、蔡榮祥2 人對於廖春生行使如附表編號2 所示偽造
    之3 萬元支票有犯意之聯絡，或被告蔡榮祥參與該張支票之
    偽造，原審於此等部分認定被告2 人有罪，亦有未符。被告
    葉阿增、蔡榮祥2 人不服原判決，提起上訴，被告葉阿增上
    訴意旨略以：系爭2 紙支票並非伊所填寫，伊亦不知該等支
    票有問題，該6 萬元支票係蔡榮祥、廖春生間之借貸關係，
    與伊無關等語。被告蔡榮祥上訴意旨略以：系爭2 紙支票係
    「阿賢」所填寫，伊當時與廖春生並非熟識，僅稱呼廖春生
    「叔仔」而不知其名，故不知該張支票非廖春生所有等語。
    經查，被告2 人否認系爭2 紙支票係由被告葉阿增填載及有
    何偽造有價證券、行使如附表編號2 所示偽造之3 萬元支票
    犯行部分，為有理由；其餘部分，本院已就如何認定被告葉
    阿增、蔡榮祥2 人均知悉如附表編號1 所示6 萬元支票係廖
    春生以不法方式取得之贓物，且經偽造而成，仍為調借現金
    而向廖春生借用，並由被告蔡榮祥佯稱係同事之支票而使蔡
    慧娟誤信為真並交付財物，構成收受贓物、行使偽造有價證
    券、詐欺取財等犯行部分，一一列舉其事證並說明如前，被
    告2 人於此部分否認犯罪，乃就原審依職權為證據取捨及心
    證形成之事項，執詞反覆爭執，均無理由；惟原判決既尚有
    上開所指可議之處，自應由本院將原判決撤銷，另為適法之
    判決。爰審酌被告葉阿增、蔡榮祥二人均值青壯，本應依正
    軌賺取財物，縱有向他人調度資金之需，亦應循合法方式為
    之，詎渠等見廖春生有誤寫金額而不使用之支票1 紙，明知
    係廖春生甫委由「阿賢」填寫而偽造完成，為持以供蔡榮祥
    調借款項，竟向廖春生索取該偽造之支票，並偽以同事持票
    調借現金為由，將該支票交付蔡慧娟而行使，詐騙6 萬元得
    手，不僅損及他人權益，且紊亂票據之商業交易秩序，兼衡
    被告葉阿增、蔡榮祥2 人智識程度非高、家庭經濟狀況，及
    其等之犯罪動機、目的、手段、所造成之損害程度、犯後態
    度等一切情狀，分別量處如主文第2 項所示之刑；又被告2
    人犯罪在96年4 月24日以前，且無中華民國九十六年罪犯減
    刑條例所定不予或不得減刑之情形，爰均依同條例第2 條第
    1 項第3 款、第7 條之規定，各減其宣告刑2 分之1 。
五、如附表編號1 所示6 萬元支票1 張，雖係被告葉阿增、蔡榮
    祥2 人所行使之偽造有價證券，然該紙支票原本（連同其上
    某不詳之人所偽造之「周祖培」印文）並未扣案，且歷經原
    審法院、本院函調、查證，均未能查得該原本其下落，並據
    持票人葉慧娟於本院準備程序中陳稱已不知該支票何在等語
    （見本院卷第156 頁反面），是無證據證明該支票尚存在，
    應認業已滅失；另如附表編號2 所示3 萬元支票之偽造或行
    使，均與被告葉阿增、蔡榮祥2 人無關，如後所述，故皆不
    併為宣告沒收。
六、公訴不受理（被告葉阿增被訴偽造如附表編號1 所示6 萬元
    支票）部分：
（一）公訴意旨以：被告葉阿增明知廖春生所持有，由不詳姓名
      之成年男子於93年1 月23日後至同年月31日間之某日，在
      新北市三峽區某不知名早餐店內交付蓋有發票人「周祖培
      」印章之如附表編號1 所示空白支票1 張，未經發票人周
      祖培授權使用，竟與廖春生（經判決確定）、蔡榮祥（此
      部分被訴犯行不另為無罪之諭知，如後述）共同基於意圖
      供行使之用而偽造有價證券之犯意，於93年2 月間某日，
      在新北市三峽區某自小客車上，由被告葉阿增在前揭支票
      上填載面額6 萬元、發票日93年3 月5 日等必要記載事項
      ，偽造完成有價證券，認被告葉阿增另涉有偽造如附表編
      號1 所示支票之犯行。
（二）按不起訴處分已確定或緩起訴處分期滿未經撤銷者，非有
      發現新事實或新證據者，或有第420 條第1 項第1 款（原
      判決所憑之證物已證明其為偽造或變造者）、第2 款（原
      判決所憑之證言、鑑定或通譯已證明其為虛偽者）、第4
      款（原判決所憑之通常法院或特別法院之裁判已經確定裁
      判變更者）或第5 款（參與原判決或前審判決或判決前所
      行調查之法官，或參與偵查或起訴之檢察官，因該案件犯
      職務上之罪已經證明者，或因該案件違法失職已受懲戒處
      分，足以影響原判決者）所定得為再審原因之情形者，不
      得對於同一案件再行起訴，刑事訴訟法第260 條著有明文
      ；又經同法第303 條第4 款規定：案件曾為不起訴處分而
      違背第260 條之規定再行起訴者，應諭知不受理之判決。
（三）查被告葉阿增前經臺灣桃園地方法院檢察署檢察官簽分：
      於93年2 月6 日中午某時，在新北市○○區○路旁，偽造
      如附表編號1 所示6 萬元支票1 張後，交予不知情之蔡榮
      祥轉交其姐蔡慧娟使用之偽造有價證券罪嫌，經該署檢察
      官參以被告葉阿增堅決否認涉有該偽造犯行，辯稱：該支
      票係廖春生所有等語，及該案證人蔡榮祥具結證稱：當時
      伊與葉阿增、廖春生及「阿賢」同車，由葉阿增開車，廖
      春生坐在副駕駛座，廖春生拿出1 本空白支票撕下其中1
      張委請「阿賢」幫忙在支票上寫字，阿賢把金額寫成6 萬
      元後交給證人廖春生等語，認廖春生所稱該偽造之支票係
      被告葉阿增簽發交予蔡榮祥等語，與蔡榮祥之證言有所出
      入，且廖春生與該支票來源一事具有利害關係，在無其他
      事證足認其證詞可採之前，實不宜遽信，而對被告葉阿增
      為不起訴處分，有臺灣桃園地方法院檢察署檢察官95年度
      偵字第21428 號不起訴處分書在卷可稽（見偵字第2220號
      卷第2 至3 頁）。參諸被告蔡榮祥、證人廖春生就該張支
      票之來源，嗣於原審及本院審理中均陳述同前，並無更不
      利於被告葉阿增之新證詞，而本院委託筆跡鑑定之結果，
      亦非不利於被告葉阿增而得再行起訴之新事實或新證據，
      此外復查無刑事訴訟法第420 條第1 項第1 款、第2 款、
      第4 款或第5 款所定之情形，自不得就被告葉阿增偽造如
      附表編號1 所示支票部分再行起訴。本件公訴人就此部分
      提起公訴，係對曾為不起訴處分之案件，違背第260 條之
      規定再行起訴，自應依刑事訴訟法第303 條第4 款規定，
      諭知此部分公訴不受理。
七、不另為無罪之諭知部分：
（一）公訴意旨另以：被告葉阿增、蔡榮祥明知廖春生所持有，
      由不詳姓名之成年男子於93年1 月23日後至同年月31日間
      之某日，在新北市三峽區某不知名早餐店內交付蓋有發票
      人「周祖培」印章之如附表編號1 、2 所示之空白支票2
      張（為周祖培於93年1 月23日在新北市○○區○○路144
      號2 樓失竊），均未經發票人周祖培授權使用，3 人竟共
      同基於意圖供行使之用而偽造有價證券之犯意及行使如附
      表編號2 所示偽造有價證券之概括犯意，於93年2 月間某
      日在新北市三峽區某自小客車上，由被告葉阿增在如附表
      編號1 、2 所示2 張空白支票上，接續填載面額6 萬元、
      發票日93年3 月5 日及面額3 萬元、發票日93年3 月8 日
      等必要記載事項，偽造完成有價證券2 張，廖春生則持偽
      造完成之如附表編號2 所示支票，於93年2 月中旬某日，
      在新北市○○區○○路2 段85號陳王葉所經營之小吃店，
      交予不知情之陳王葉而行使之，用以抵償債務，因認除被
      告葉阿增、蔡榮祥前揭經論罪科刑、被告葉阿增前揭應諭
      知公訴不受理等部分外，被告葉阿增另涉有偽造及行使如
      附表編號2 所示支票之犯行，被告蔡榮祥另涉有偽造如附
      表編號1 、2 所示有價證券、行使如附表編號2 所示之偽
      造有價證券等犯行
（二）按犯罪事實應依證據認定之，無證據不得認定犯罪事實；
      又不能證明被告犯罪或其行為不罰者，應諭知無罪之判決
      ，刑事訴訟法第154 條、第301 條第1 項分別定有明文。
      故被告未經審判證明有罪確定前，推定其為無罪；認定不
      利於被告之事實，須依積極證據，苟積極證據不足為不利
      於被告事實之認定時，即應為有利於被告之認定，更不必
      有何有利之證據，是事實審法院對於證據之取捨，依法雖
      有自由判斷之權，然積極證據不足以證明犯罪事實時，被
      告之抗辯或反證縱屬虛偽，仍不能以此資為積極證據應予
      採信之理由，又以情況證據（即間接證據）斷罪時，須基
      於該證據在直接關係上所可證明之他項情況事實，本乎推
      理作用足以確證被告有罪，方為合法，不得徒憑主觀上之
      推想，將一般經驗上有利被告之其他合理情況逕予排除，
      經最高法院30年上字第816 號、30年度上字第482 號、32
      年度上字第67號等判例明揭其旨。而我國刑事訴訟制度已
      修正為以當事人進行主義為主，職權進行主義為輔，對於
      被告經起訴之犯罪事實，立於原告地位之檢察官應負提出
      證據及說服之實質舉證責任，刑事被告則無自證無罪之義
      務，其在訴訟上所為之辯解，只須達於對起訴事證提出合
      理質疑之程度為已足，檢察官如對於被告所為之辯解仍有
      爭執，即應依照刑事訴訟法第161 條之規定，負積極舉證
      之責，倘其所提出之證據，不足為被告有罪之積極證明，
      或其指出證明之方法，無從說服法院以形成被告有罪之心
      證，基於無罪推定之原則，自應為被告無罪判決之諭知。
（三）訊據被告葉阿增、蔡榮祥2 人固不否認於廖春生取出上開
      2 紙支票時，同在車上之事實，惟均堅決否認有上開偽造
      有價證券、行使如附表編號2 所示之偽造有價證券等犯行
      ，被告葉阿增辯稱其未參與，對偽造亦不知情等語，被告
      蔡榮祥辯稱其不知該等支票係偽造，且僅持如附表編號1
      所示之支票向其姐借錢等語。
（四）公訴意旨認被告葉阿增、蔡榮祥2 人涉有此部分犯行，無
      非係以被告葉阿增、蔡榮祥、證人廖春生於偵查中之供述
      、證人周祖培、陳王葉之證述、如附表編號1 、2 所示支
      票之影本、掛失止付通知書、申報書、票據提示人資料等
      ，為其論據。然查：
    1.被告葉阿增、蔡榮祥辯稱如附表編號1 、2 所示之支票係
      「阿賢」所填寫，因第1 張支票填寫之金額6 萬元有誤，
      方又填寫3 萬元之支票等語，核與證人廖春生於原審審理
      中證稱：伊有看到車上有一個小弟在支票上寫字等語（見
      原審卷第218 頁），及於本院審理中所述：是先寫一張6
      萬元寫錯了，才改寫另外這張3 萬元，是別人寫的等語相
      符（見本院卷第258 頁反面）。而該2 紙支票經送法務部
      調查局以歸納分析、特徵比對等方法鑑定，其上之發票金
      額國字、阿拉伯數字等，與本院另所檢送被告葉阿增於金
      融行庫設立帳戶時所填寫之各項資料、向戶政機關申請補
      領國民身分證時所填寫之申請書、於卷附各偵查筆錄、證
      人結文之簽名、當庭所書寫之相關字跡等，其筆跡筆劃特
      徵均不相同，有該局問題文書鑑識實驗室100 年5 月18日
      調科貳字第10000204540 號鑑定書在卷可參（見本院卷第
      202 至204 頁），已堪認定該2 紙支票均非被告葉阿增所
      填寫。
    2.又關於如附表編號2 所示3 萬元支票之用途，經證人廖春
      生於警詢、原審、本院審理中證述：係交付陳王葉清償借
      款及調借現金等語（見偵字第12653 號卷第6 至7 頁、原
      審卷第220 頁、本院卷第258 頁），核與證人陳王葉所證
      該支票係廖春生所交付以償債、借款等語相符（見原審卷
      第175 頁反面、178 頁），並有該支票影本、陳王葉於提
      示該支票時之退票理由單等影本在卷可按（見偵字第2220
      號卷第33頁），該票為證人廖春生所用一節，可認屬實。
      並經證人廖春生於偵查中陳述：當天在車上並非要商量還
      錢之事等語（見偵字第10346 號卷第11頁），難認被告葉
      阿增、蔡榮祥2 人對於廖春生欲持該3 萬元支票交付陳王
      葉之事知情，此外並無積極證據證明被告葉阿增、蔡榮祥
      2 人對於行使如附表編號2 所示偽造之支票，與廖春生有
      何犯意之聯絡或行為之分擔，故被告葉阿增、蔡榮祥2 人
      並未行使該張支票，應屬明確。
    3.另經證人廖春生於本院審理中證稱：填寫支票時，蔡榮祥
      雖在車內，但未參與等語明確（見本院卷第259 頁反面）
      ，核與被告蔡榮祥所述相符，足認被告蔡榮祥並未參與偽
      造如附表編號1 、2 所示支票之事。至被告葉阿增部分，
      雖經證人廖春生指稱如附表編號2 所示3 萬元支票係由葉
      阿增取出、在車上交他人填寫後交付給伊等語；惟查，證
      人廖春生於警詢時係稱：該支票係一名叫「來福」之男子
      所交付等語（見偵字第12653 號卷第7 頁），則該支票究
      係何人交付，證人廖春生前後所述已有出入。且證人廖春
      生於本院審理中先稱：忘記「來福」是何人等語，經本院
      詢之何以前稱3 萬元支票是「來福」所給，又稱：葉阿增
      有好幾個名字等語（見本院卷第258 頁反面至259 頁），
      相互矛盾，所稱「來福」為被告葉阿增名字之一，與其先
      前於警詢中所述：如附表編號1 所示6 萬元支票是「來福
      」交給葉阿增的，其知道此來源是葉阿增所告知等語（見
      偵字第12653 號卷第9 頁），顯示「來福」與葉阿增為不
      同之人一節，亦有不符，故證人廖春生之證詞存有多處瑕
      疵。其所指該支票係由被告葉阿增交付等情，為被告葉阿
      增所否認，另被告蔡榮祥亦於另案偵查中證稱：該支票係
      廖春生自身上取出，詢問車上何人寫字較漂亮，之後交給
      「阿賢」填寫等語（見偵字第2220號卷第30至31頁），參
      諸被告葉阿增、蔡榮祥自警詢伊始，歷經偵查、本案審理
      、他院另案審理等程序，或為被告，或為證人，關於如附
      表編號1 、2 所示支票之來源均陳述或證述係廖春生自身
      上取出等情一致，此外並無證據可資補強證人廖春生前揭
      所指該支票係葉阿增所交付等情，而該支票係由證人廖春
      生所使用，於被告葉阿增、蔡榮祥2 人無任何關聯或分得
      利益，故尚難逕以證人廖春生之單一且多所瑕疵之證詞，
      即認定該支票係由被告葉阿增所交付。
（五）綜上，復參以相關卷證資料，尚查無證據證明有公訴意旨
      此部分所指被告葉阿增、蔡榮祥2 人偽造及行使如附表編
      號2 所示3 萬元支票、被告蔡榮祥偽造如附表編號1 所示
      6 萬元支票之犯行，其證據既有不足，原應就此等部分均
      為無罪之諭知，然依檢察官所指，被告葉阿增、蔡榮祥2
      人此部分犯行與前揭經論罪科刑部分皆有裁判上一罪關係
      ，爰俱不就被告葉阿增、蔡榮祥2 人此等部分另為無罪之
      諭知，附此說明。
八、被告葉阿增雖於100 年7 月12日本院審理中以傳真方式請假
    ，惟參諸其提出之診斷證明書（見本院卷第265 頁），係記
    載被告葉阿增於100 年7 月11日前往林口長庚醫院門診治療
    ，另所提出之掛號看診進度資料（見本院卷第266 頁），亦
    係記載日後將前往門診治療之100 年7 月18、25日、8 月1
    、8 、19日等，並無100 年7 月12日審理庭當日住院或有其
    他不到庭之正當理由之證明；經本院函詢該院，亦無被告葉
    阿增於100 年7 月12日住院之紀錄（見本院卷第268 頁），
    故被告葉阿增經合法傳喚，無正當理由不到庭，爰不待其陳
    述，逕行判決。
據上論斷，應依刑事訴訟法第369 條第1 項前段、第364 條、第
371 條、第300 條、第299 條第1 項前段、第303 條第4 款，刑
法第2 條第1 項前段、第201 條第2 項、第339 條第1 項、第34
9 條第1 項、修正前刑法第28條、第55條後段、第47條第1 項，
中華民國九十六年罪犯減刑條例第2 條第1 項第3 款、第7 條，
刑法施行法第1 條之1 ，判決如主文。
本案經檢察官黃全祿到庭執行職務。
中    華    民    國   100    年    8     月    2     日
                  刑事第十九庭審判長法  官  鄧振球
                                    法  官  潘翠雪
                                    法  官  彭幸鳴
以上正本證明與原本無異。
如不服本判決，應於收受送達後10日內向本院提出上訴書狀，其
未敘述上訴之理由者並得於提起上訴後10日內向本院補提理由書
（均須按他造當事人之人數附繕本）「切勿逕送上級法院」。
                                    書記官  陳靜姿
中    華    民    國   100    年    8     月    2     日
附錄本案論罪科刑法條：
刑法第201條
I意圖供行使之用，而偽造、變造公債票、公司股票或其他有價
  證券者，處3 年以上10年以下有期徒刑，得併科3000元以下罰
  金。
II行使偽造、變造之公債票、公司股票或其他有價證券，或意圖
  供行使之用，而收集或交付於人者，處1 年以上7 年以下有期
  徒刑，得併科3000元以下罰金。
附表：
┌──┬─────┬────┬───┬───┬────────┐
│編號│ 支票號碼 │發票日期│面 額 │付款人│   備      註   │
├──┼─────┼────┼───┼───┼────────┤
│  1 │A00000000 │93.3.5  │6萬元 │安泰商│蔡榮祥佯以其同事│
│    │          │        │      │業銀行│持票借款為由，交│
│    │          │        │      │中和分│付其姐蔡慧娟調借│
│    │          │        │      │行    │現金            │
├──┼─────┼────┼───┤      ├────────┤
│  2 │A00000000 │93.3.8  │3萬元 │      │廖春生交付陳王葉│
│    │          │        │      │      │抵償債務、借款  │
└──┴─────┴────┴───┴───┴────────┘